【裁判字號】    95,台抗,93
【裁判日期】    950223
【裁判案由】    返還擔保金
【裁判全文】
最高法院民事裁定                九十五年度台抗字第九三號
    再 抗告 人  甲○○
    訴訟代理人  簡維能律師
                陳美華律師
                楊政雄律師
上列再抗告人因與相對人金雍和科技股份有限公司間請求返還擔
保金事件，對於中華民國九十四年十一月十日台灣高等法院裁定
（九十四年度抗字第一八一三號），提起再抗告，本院裁定如下
：
    主  文
原裁定廢棄，應由台灣高等法院更為裁定。
    理  由
按訴訟終結後，供擔保人證明已定二十日以上之期間，催告受擔
保利益人行使權利而未行使者，法院應依供擔保人之聲請，以裁
定命返還其提存物；又前開規定，於其他依法令供訴訟上之擔保
者準用之，民事訴訟法第一百零四條第一項第三款、第一百零六
條定有明文。所謂受擔保利益人行使其權利，於依強制執行法第
十八條第二項供擔保停止強制執行程序之情形，係指行使因供擔
保停止執行程序所生之損害賠償請求權而言。本件再抗告人與相
對人間請求返還房屋強制執行事件（台灣士林地方法院《下稱士
林地院》九十三年度執字第二三一號），相對人依士林地院九十
三年度聲字第一三三○號裁定，提供新台幣（下同）一百九十二
萬元擔保金，聲請於士林地院九十三年度訴字第一一一六號債務
人異議之訴事件（下稱第一一一六號事件）判決確定、和解或撤
回起訴前，停止上開執行事件之強制執行程序。嗣該第一一一六
號事件因視為撤回起訴而終結，相對人即以存證信函通知再抗告
人於二十日內行使權利，經再抗告人於民國九十四年三月二日收
悉後，相對人旋於九十四年三月二十四日以再抗告人逾期未行使
權利為由，向士林地院聲請裁定准予發還擔保金，再抗告人對之
提起抗告。原法院以：再抗告人雖於九十四年三月十五日在另案
（士林地院九十四年度訴字第一四五號債務人異議之訴事件）對
相對人提起「反訴」，然其反訴係請求相對人返還占用房地之不
當得利，並非請求相對人賠償因停止執行所致之損害。因認再抗
告人未於二十日內行使權利，維持士林地院所為之裁定，駁回再
抗告人之抗告，固非無見。惟再抗告人於收受相對人催告行使權
利之通知後，既已於二十日內對相對人提起反訴，依不當得利及
違約金之法律關係，請求相對人給付占用前述執行標的之房地期
間所生之違約金（不當得利）四百零九萬四千四百零二元，而其
請求之違約金，核屬損害賠償性質，且其請求不能使用該房地之
期間，亦涵蓋停止執行期間在內，則再抗告人主張其提起反訴已
就停止執行期間所受不能使用之損害行使權利，似非無據。原法
院未予細究，遽以再抗告人提起反訴係請求不當得利，逕認其未
就停止執行所受損害行使權利，而為不利於再抗告人之裁定，自
嫌速斷。再抗告意旨，指摘原裁定不當，求予廢棄，非無理由。
據上論結，本件再抗告為有理由。依民事訴訟法第四百九十五條
之一第二項、第四百七十七條第一項、第四百七十八條第二項，
裁定如主文。
中    華    民    國  九十五  年    二    月  二十三  日
                      最高法院民事第四庭
                          審判長法官  蘇  茂  秋
                                法官  蘇  達  志
                                法官  陳  碧  玉
                                法官  王  仁  貴
                                法官  劉  靜  嫻
      本件正本證明與原本無異
                                      書  記  官
中    華    民    國  九十五  年    三    月    十    日
                                                      ｊ


司法院資訊處製作；財團法人民間司法改革基金會備份。
